臺灣高等法院臺中分院刑事判決
111年度金上訴字第986號
上  訴  人  
即  被  告  李才德



選任辯護人  陳宏毅律師（法扶律師）
上列上訴人因加重詐欺等案件，不服臺灣臺中地方法院110年度
原金訴字第27號中華民國110年12月30日第一審判決（起訴案號
：臺灣臺中地方檢察署110年度偵字第330、14154號），提起上
訴，本院判決如下：
    主  文
上訴駁回。
    事實及理由
壹、程序事項：
    按修正後之刑事訴訟法第348條規定：（第1項）上訴得對於
    判決之一部為之。（第2項）對於判決之一部上訴者，其有
    關係之部分，視為亦已上訴。但有關係之部分為無罪、免訴
    或不受理者，不在此限。（第3項）上訴得明示僅就判決之
    刑、沒收或保安處分一部為之。本件原審認定上訴人即被告
    李才德（下稱被告）係犯原判決主文欄之罪，並分別處如原
    判決主文欄所示之刑。被告不服原判決提起上訴，依首揭規
    定與說明，自應適用修正後之刑事訴訟法第348條定其上訴
    範圍。即倘若符合同條第3項的規定，科刑事項已可不隨同
    其犯罪事實而單獨成為上訴之標的，且於上訴人明示僅就科
    刑事項上訴時，第二審法院即不再就原審法院所認定之犯罪
    事實為審查，而應以原審法院所認定之犯罪事實，作為論認
    原審量刑妥適與否的判斷基礎。而本件被告於上訴理由狀，
    僅陳明給予緩刑或附條件之緩刑之理由（本院卷第13至17頁
    ）；辯護人於本院準備程序已言明僅就原判決「量刑部分」
    提起上訴，有本院準備程序筆錄可查（本院376號卷第71頁
    ）；被告並撤回除「量刑部分」以外之其他部分之上訴，則
    有撤回上訴聲請書足憑（本院卷第107頁)，故本件上訴範圍
    只限於原判決量刑部分，其餘部分，則不在上訴範圍，先予
    敘明。
貳、本案據以審查量刑妥適與否之原審所認定之犯罪事實、所犯
    罪名：
一、犯罪事實：
    周毅於民國108年11月初，經黃志偉邀約，基於參與犯罪組
    織之犯意，加入黃志偉、高楷博、李才德、真實姓名不詳、
    綽號「明哥」之人及其他不詳成員等人所組成之3人以上，
    以實施詐術為手段、具有持續性及牟利性之有結構性組織之
    詐欺犯罪集團（下稱本案詐欺集團，高楷博所涉參與犯罪組
    織犯行，業經臺灣嘉義地方法院以109年度金訴字第38、52
    號判決確定；李才德所涉參與犯罪組織犯行，業經臺灣新竹
    地方檢察署檢察官以109年度偵字第10261號提起公訴，均非
    本案起訴範圍），高楷博、李才德、周毅之工作內容為依黃
    志偉透過通訊軟體易信之指示，拿取詐騙對象遭詐騙所交付
    內有金融帳戶存摺、提款卡或現金之包裹或持帳戶提款卡領
    取詐欺所得贓款等工作，約定每拿取1個包裹可得其內現金
    百分之1之報酬，擔任取款車手亦可取得所領贓款百分之1之
    報酬，其等即分別為下列犯行：
  ㈠周毅、李才德與高楷博（高楷博所涉詐欺被害人郭麗卿之犯
    行，業經臺灣嘉義地方法院以110年度金訴字第3號判決確定
    ，由本院另為免訴判決）、黃志偉、「明哥」等人及本案詐
    欺集團之不詳成員共同意圖為自己不法之所有，基於3人以
    上共同冒用公務員名義詐欺取財、以不正方法由自動付款設
    備取財及洗錢之犯意聯絡，先由本案詐欺集團所屬電信流分
    工成員自108年11月14日上午起，冒稱中華電信員工以電話
    聯絡郭麗卿，向郭麗卿佯稱：其電信費欠費未繳，且遭冒用
    身分申請門號云云，再先後冒用警員、檢察官等公務員名義
    向郭麗卿佯稱：其身分遭盜用涉入毒品洗錢案，為調查其是
    否涉案，需提供帳戶存摺、提款卡云云，致郭麗卿陷於錯誤
    ，於同年11月15日14時10分許，依指示將其申設之合作金庫
    商業銀行（下稱合作金庫）軍功分行帳號0000000000000號
    （下稱Ａ帳戶）、中華郵政股份有限公司（下稱中華郵政公
    司）臺中大坑口郵局帳號0000000-0000000號（下稱Ｂ帳戶）
    、中國信託商業銀行豐原分行帳號000000000000號、臺中市
    ○○區○○○號00000000000000號等4個金融帳戶之存摺、提款卡
    包裝後置於臺中市新社區協成國小對面學校宿舍騎樓之機車
    座椅上，並將上開4個金融帳戶之提款卡密碼告知對方，高
    楷博即依黃志偉指示，於同日14時20分許，前往上開地點取
    走內有郭麗卿上開帳戶存摺、提款卡之包裹，再於同日15時
    許，在臺中市東勢區豐勢路豐原客運車站附近某旅社，將上
    開包裹交與「明哥」，「明哥」即打開該包裹，取出其中Ａ
    帳戶之提款卡交與高楷博，由高楷博於如附表二編號1所示
    之時間、地點，以冒用Ａ帳戶提款卡，並輸入提款卡密碼之
    不正方法，由自動櫃員機提領如附表一編號1所示之款項，
    再返回上開旅社，將所領得之贓款及Ａ帳戶提款卡交與「明
    哥」；該集團不詳成員復承前犯意，於同年11月18日至22日
    間，接續冒用檢察官之名義向郭麗卿佯稱：其涉及洗錢案，
    需繳交保證金，並應匯入其合作金庫、郵局帳戶作為擔保云
    云，致郭麗卿陷於錯誤，而先後於如附表一所示之時間匯款
    如附表一所示之金額至如附表一所示之Ａ、Ｂ帳戶內。黃志偉
    再將Ａ、Ｂ帳戶提款卡交與李才德，由李才德先後於如附表二
    編號2、4所示之時間、地點，以冒用Ａ、Ｂ帳戶提款卡，並輸
    入提款卡密碼之不正方法，由自動櫃員機提領如附表二編號
    2、4所示款項，並於領款後即將領得之贓款及Ａ、Ｂ帳戶提款
    卡交與黃志偉；「明哥」另將Ｂ帳戶提款卡交與周毅，由周
    毅於如附表二編號3所示之時間、地點，以冒用Ｂ帳戶提款卡
    ，並輸入提款卡密碼之不正方法，由自動櫃員機提領Ｂ帳戶
    如附表二編號3所示款項，再於臺中市南屯區萬和宮之廁所
    內，將領得之贓款及Ｂ帳戶提款卡交與「明哥」。其等即以
    上開製造金流斷點之方式，掩飾該詐騙所得之本質及去向。
  ㈡高楷博、李才德與黃志偉、「明哥」等人及本案詐欺集團之
    不詳成員共同意圖為自己不法之所有，基於3人以上共同冒
    用公務員名義詐欺取財、以不正方法由自動付款設備取財及
    洗錢之犯意聯絡，由本案詐欺集團所屬電信流分工成員於10
    8年11月15日10時許，以電話聯絡張瑜芳，冒用警察、檢察
    官等公務員名義向張瑜芳佯稱：因其涉嫌洗錢案件，應將存
    款領出交由渠等保管云云，致張瑜芳陷於錯誤，於同日16時
    許，將其向中華郵政公司東勢郵局申設之帳號0000000-0000
    000號帳戶（下稱Ｃ帳戶）存摺、提款卡及現金新臺幣（下同
    ）90萬元包裝後放置在其臺中市東勢區東坑路住處家門前，
    高楷博即依黃志偉指示，於同日16時45分許，前往上開地點
    取走內有張瑜芳上開帳戶存摺、提款卡及現金之包裹後，在
    臺中市東勢區東坑路131巷內，將該包裹交與「明哥」，「
    明哥」即打開該包裹，取出Ｃ帳戶之提款卡交與高楷博，由
    高楷博於如附表三編號1所示之時間、地點，以冒用Ｃ帳戶提
    款卡，並輸入提款卡密碼之不正方法，由自動櫃員機提領如
    附表三編號1所示之款項，再將所領得之贓款及Ｃ帳戶提款卡
    交與「明哥」；黃志偉另將Ｃ帳戶提款卡交與李才德，由李
    才德於如附表三編號2所示之時間、地點，以冒用Ｃ帳戶提款
    卡，並輸入提款卡密碼之不正方法，由自動櫃員機提領如附
    表三編號2所示之款項，再將領得之贓款及Ｃ帳戶提款卡交與
    黃志偉。其等即以上開製造金流斷點之方式，掩飾該詐騙所
    得之本質及去向。　　
二、所犯罪名：
  ㈠被告如犯罪事實欄一㈠、㈡所為，均係犯刑法第339條之4第1項
    第1款、第2款之三人以上共同冒用公務員名義詐欺取財罪，
    及同法第339條之2第1項之以不正方法由自動付款設備取財
    罪、洗錢防制法第14條第1項之一般洗錢罪。
　㈡被告就犯罪事實欄一㈠、㈡所示犯行，均係以一行為同時觸犯
    加重詐欺取財、非法由自動付款設備取財及一般洗錢罪，均
    為想像競合犯，應分別依刑法第55條規定，從一重之三人以
    上共同冒用公務員名義詐欺取財罪處斷。
　㈢加重詐欺取財罪，係為保護個人之財產法益而設，行為人罪
    數之計算，自應依遭詐騙之被害人人數計算。是被告所犯犯
    罪事實欄一㈠、㈡所示2罪，犯意各別，行為互殊，被害人各
    不相同，應予分論併罰。
參、上訴論斷的理由：　　
一、上訴理由：
　  被告上訴意旨主要為：被告已深表悔悟並與被害人和解而獲
    被害人諒解，犯後並謀得正當工作，努力改過，應無再犯之
    虞，且被告已依和解條件按時給付，原審未及審酌判決後，
    被告履行和解條件之情事，而有量刑過重之情形，並請依刑
    法第74條規定給予緩刑或附條件之緩刑等語。
二、駁回上訴之理由：　　　　
　㈠按量刑係法院就繫屬個案犯罪之整體評價，為事實審法院得
    依職權自由裁量之事項，故量刑判斷當否之準據，應就判決
    之整體觀察為綜合考量，不可摭拾其中片段，遽予評斷，苟
    已以行為人之責任為基礎，並斟酌刑法第57條各款所列情狀
    ，在法定刑度內，酌量科刑，無偏執一端，致明顯失出失入
    情形，即不得任意指摘為違法（最高法院108年度台上字第2
    294號判決意旨參照）。原審以被告上開犯罪事證明確，適
    用相關規定，以行為人之責任為基礎，審酌依刑法第57條各
    款所列一切情狀，被告已與告訴人或其家屬成立調解，賠償
    部分金額，以及被告雖符合洗錢防制法第16條第2項自白減
    輕其刑之規定，但因各該罪均想像競合從一重之加重詐欺罪
    處斷，自無從在重罪減輕其刑，然於量刑時一併審酌，分別
    量處如原判決主文第3項所示之刑，並對被告不宜宣告宣告
    緩刑，均已詳細敘述理由，顯已斟酌被告犯後坦承犯行，已
    與被害人或其家屬達成和解，並賠償部分金額之態度、智識
    程度、家庭經濟狀況等刑法第57條各款事由，係以行為人責
    任為基礎，兼顧對被告有利與不利之科刑資料，既未逾越法
    定範圍，亦無違背公平正義之精神，客觀上不生量刑畸重或
    有所失入之裁量權濫用，核與罪刑相當原則無悖，原判決量
    刑自無不當或違法。縱仍與被告主觀上之期待有所落差，仍
    難指原審量刑及定應執行刑有何違誤。被告上訴意旨認原審
    量刑過重云云，係對原判決量刑職權之適法行使，任意指摘
    ，為無理由，應予駁回。
  ㈡量刑輕重，屬為裁判之法院得依職權裁量之事項，苟其量刑
    已以行為人之責任為基礎，並斟酌刑法第57條各款所列情狀
    ，在法定刑度內，酌量科刑，如無違反公平、比例及罪刑相
    當原則，致明顯輕重失衡情形，自不得指為違法。上訴意旨
    雖以被告已依和解條件按時給付，原審未及審酌判決後，被
    告履行和解條件之情事，而有量刑過重之情形。惟原判決具
    體審酌刑法第57條各款科刑等相關一切情狀，依卷存事證就
    被告犯罪情節及行為人屬性等事由，在罪責原則下適正行使
    其刑罰之裁量權，詳如前述，並非僅以和解與否、賠償金給
    付之多寡為量刑輕重之唯一標準，且客觀上未逾越法定刑度
    ，與罪刑相當原則無悖，難認有逾越法律規定範圍，或濫用
    裁量權限之違法情形。雖原判決就被告於判決後，被告續行
    履行和解條件之情事，未及審酌，然此部分占告訴人受騙金
    額之比例甚低，且原判決量刑已就被告與對造成立調解並為
    部分賠償乙節，一併審酌，則被告續行依調解內容履行部分
    ，尚不足以影響原判決綜合各項量刑因子後，所決定之宣告
    刑。是依上說明，自難認原審之量刑有違法情形。
  ㈢受2年以下有期徒刑、拘役或罰金之宣告，而得宣告緩刑者，
    以未曾受有期徒刑以上刑之宣告，或前受有期徒刑以上刑之
    宣告，執行完畢或赦免後，5年以內未曾受有期徒刑以上刑
    之宣告，而認為以暫不執行為適當時，始得為之，刑法第74
    條規定甚明。所謂受有期徒刑以上刑之宣告，祇須受刑之宣
    告為已足，是否執行在所不問。查被告曾犯加重詐欺取財等
    罪，經臺灣新竹地方法院於111年2月7日以110年度原訴字第
    24號判處有期徒刑1年2月，並宣告緩刑2年確定，有臺灣高
    等法院被告前案紀錄表附卷可稽，被告既曾因加重詐欺案件
    受有期徒刑之宣告，自不宜於本案宣告緩刑，附此敘明。故
    被告忠請求本院為緩刑宣告，即難准許。　　　
據上論結，應依刑事訴訟法第368條、第371條，判決如主文。
本案經檢察官何宗霖提起公訴，檢察官陳立偉到庭執行職務。　
中　　華　　民　　國　　111 　年　　6 　　月　　23　　日
            刑事第十庭  審判長法  官  陳  宏  卿
                              法  官  林  美  玲
                              法  官  楊  文  廣
以上正本證明與原本無異。
如不服本判決應於收受送達後二十日內向本院提出上訴書狀，其
未敘述上訴理由者，並得於提起上訴後二十日內向本院補提理由
書（均須按他造當事人之人數附繕本）「切勿逕送上級法院」。
因疫情而遲誤不變期間，得向法院聲請回復原狀。

                              書記官  翁  淑  婷
　　　　　　　　　　　　　　　
中　　華　　民　　國　　111 　年　　6 　　月　　23　　日
附表一（郭麗卿受騙而匯款之明細表）：
編號 　匯款時間  匯款金額 （新臺幣）      匯入帳戶    備註  １ 108年11月18日 15萬元 郭麗卿合作金庫帳戶（Ａ帳戶）   ２ 108年11月19日 30萬元 同上   ３ 108年11月20日10時53分、10時56分、12時46分 共40萬元（5 萬、4 萬、31萬） 郭麗卿郵局帳戶（Ｂ帳戶）   ４ 108年11月22日 30萬元 郭麗卿合作金庫帳戶（Ａ帳戶） 尚未遭領走 
附表二（郭麗卿帳戶遭領款之明細表）：
編號   提領帳戶  提領時間   提領地點  提領金額 （新臺幣）  提領人  １ 郭麗卿合作金庫帳戶（Ａ帳戶） 108年11月15日15時31分、32分 臺中市東勢區豐勢路東勢農會 共4 萬元（2 萬元2 筆） 高楷博   108年11月15日16時27分 臺中市○○區○○路000 號彰化銀行東勢分行 2萬元 同上  ２ 同上 108 年11月16日0 時56分至1時許 桃園市○○區○○路○段000 號合作金庫中原分行 共14萬元（3 萬元4 筆、2 萬元） 李才德   108 年11月18日22時4分至8分許 臺北市○○區○○路○段00號合作金庫大同分行 共14萬9 千元（3 萬元4 筆、2 萬9 千元） 同上   108 年11月19日20時57分至21時1分許 同上 共14萬9 千元（3 萬元4 筆、2 萬9 千元） 同上   108 年11月20日0 時51分至55分許 同上 共14萬9 千元（3 萬元4 筆、2 萬9 千元） 同上  ３ 郭麗卿郵局帳戶（Ｂ帳戶） 108 年11月20日13時38分至39分許 臺中市○○區○○路○段000 號南屯郵局 共14萬9 千元（6 萬元2 筆、2 萬9千元 ） 周毅  ４ 同上 108 年11月21日0 時29分至31分許 臺北市○○區○○路○段00號大同郵局 共14萬9 千元（6 萬元2 筆、2 萬9千元 ） 李才德   108 年11月22日0 時59分、1時許 桃園市○○區○○○路○段00號普仁郵局 共10萬元（6 萬元、4萬元） 同上 
附表三（張瑜芳郵局帳戶遭領款之明細表）
編號   提領時間   提領地點    提領金額   （新臺幣）   提領人  １ 108年11月15日18時37分至39分許 臺中市○○區○○路00號中山郵局 共14萬9 千元（6 萬元2 筆、2萬9千元）   高楷博  ２ 108年11月16日0時11分至14分許 桃園市○○區○○○路○段00號普仁郵局 共14萬9 千元（6 萬元2 筆、2萬9千元）   李才德